【裁判字號】    95,交聲,400
【裁判日期】    950620
【裁判案由】    違反道路交通管理處罰條例聲明異議
【裁判全文】
臺灣臺北地方法院交通事件裁定
異議人即
受處分人    甲○○
上列受處分人即受處分人因違反道路交通管理處罰條例事件，對
於臺北市交通事件裁決所於民國95年4月19日所為處分（原處分
案號：北市裁二字第裁22-A00000000號），聲明異議，本院裁定
如下：
    主  文
原處分撤銷。
甲○○不罰。
    理  由
一、按法院受理交通事件，準用刑事訴訟法之規定，道路交通管
    理處罰條例第89 前段定有明文；次按刑事訴訟法第154條第
    2項、第301 條第1項分別明定犯罪事實應依證據認定之，無
    證據不得認定犯罪事實，又不能證明被告犯罪者，法院應諭
    知無罪之判決，再認定犯罪事實所憑之證據，雖不以直接證
    據為限，間接證據亦包括在內，然而無論直接或間接證據，
    其為訴訟上之證明，須於通常一般之人均不致有所懷疑，而
    得確信其為真實之程度者，始得據為有罪之認定，倘其證明
    尚未達到此一程度，而有合理之懷疑存在以致事實審法院無
    從取得有罪之確信時，即應由法院為諭知被告無罪之判決（
    最高法院76年台上字第4986號刑事判例意旨參照），亦即刑
    事訴訟法上法院認定事實之最重要原則「認定被告有罪，就
    該有罪事實不能有任何之合理懷疑存在」，於法院審理行為
    人違反道路交通管理處罰條例案件時亦有其適用，易言之，
    法院於審理行為人違反道路交通管理處罰條例案件，當踐行
    完畢調查證據之程序後，為事實之認定時，如就原處分機關
    所認定之行為人違規之事實仍有合理之訴訟上懷疑，而無法
    百分之百確信行為人確有該當於道路交通管理處罰條例各該
    處罰條文之構成要件事實時，即應依訴訟上之「待證事實倘
    有懷疑，則從被告之利益作解釋」（罪疑唯輕）之證據法則
    ，作對受處分人有利之認定。
二、原處分意旨略以：異議人即受處分人甲○○於民國91 年4月
    25日23時36分許，駕駛登記為上允小客車租賃有限公司所有
    之車號為XX-3351 號之小客車，行經臺北市○○○路高速公
    路交流道，為臺北市政府警察局交通警察大隊員警舉發「行
    車限速50公里，經測時速67公里，超速17公里」違規，依違
    反道路交通管理處罰條例第40 條第1項規定掣單舉發，並將
    前開舉發通知單送達於登記之車輛所有人，經車輛所有人辦
    理轉歸責於實際駕駛人即受處分人，原處分機關發函通知受
    處分人應於到文後15日內到案，嗣受處分人未於舉發通知單
    所載應到案日期前到案聽候裁決，迄至95 年4月19日始向原
    處分機關提出異議，案經原處分機關即臺北市交通事件裁決
    所調查，因認受處分人確有前開違規行為，乃以「駕駛人行
    車速度，超過規定之最高時速未滿20公里」之違規事實，依
    道路交通管理處罰條例第40條第1項、第63 條第1項第1款、
    違反道路交通管理事件統一裁罰基準及處理細則第44 條第1
    項及基準表之規定，逕行裁處受處分人罰鍰2400元並記違規
    點數1點。
三、異議意旨略以：伊原所持有之職業小客車駕駛執照已於89年
    8 月10日申請遺失補發普通小客車駕駛執照，本件違規係他
    人冒用伊所遺失之職業小客車駕照租車、違規等語。
四、經查：
  (一)按本件超速違規係由臺北市交通大隊逕行舉發，依道路交通
    管理處罰條例第7條之2第1項第6款、第2項規定，舉發機關
    經以科學儀器取得證據資料後，記名車輛牌照號碼、車型等
    可資辨明之資料，查明汽車所有人姓名或名稱、住址後，製
    單舉發處罰之。本件違規車輛登記所有人即上允租車公司於
    辦理轉歸責於實際駕駛人時雖未提出照片，然於申請書上表
    示照片不慎遺失（有卷附民國91年5月23日申請書影本1紙可
    稽），足證舉發機關有將舉發通知單及舉發照片併同寄予登
    記車輛所有人，是舉發機關業以照相採證方式為據，逕行舉
    發前開車號汽車違規行駛之程序合於上開規定，並無違誤，
    應先敘明。
  (二)訊據證人即本件違規舉發員警柯樹雄到庭證稱：「（問：請
    說明本件舉發經過？）這是在臺北市○○○路高速公路交流
    到執行測速勤務，我是依照照片舉發的，我當時沒有見到受
    處分人，所以這個車子是否是甲○○開的我並不知道」，是
    於上揭時地超速駕駛之違規行為人是否即為受處分人，已非
    無疑。又經本院比對受處分人甲○○平時之筆跡（含卷附之
    異議狀、交通違規案件陳述書、送達證書）及受處分人於95
    年6月9日本院調查筆錄簽名及其當庭書寫之「甲○○」簽名
    10次之筆跡，與租車契約上「甲○○」之簽名，經以肉眼觀
    察二者之筆順、走勢、轉折及勾勒方式均有所不同，尚難認
    二者之簽名屬同一人所為；復參以卷附之臺北市交通事件裁
    決所91年5月20日北市裁三字第09136730800號函、臺北市監
    理處汽車駕駛人異動歷史列印表，受處分人確曾於89年8 月
    10日申請遺失補發駕駛執照；再參卷附之高雄市小客車租賃
    商業同業公會簽證證明單（租五編號No001667號）所示，前
    開違規車輛之承租人於租車時，未攜帶身份證等情，足認異
    議人所辯其駕駛執照被他人冒用租車並違規等語，洵堪可採
    。此外，復查無其他積極證據足以證明受處分人有原處分機
    關所認定之前開違規行為，自應作對受處分人有利之認定，
    不得逕認受處分人即為違規行為人。
四、綜上，原處分機關既無法證明受處分人甲○○確有於裁決書
    上所載之時、地有超速之違規情形，遽對受處分人甲○○為
    前開裁決，即難認為允當，應認受處分人甲○○之異議為有
    理由，由本院將原處分撤銷，改諭知受處分人甲○○不罰，
    以資適法。
據上論斷，依道路交通案件處理辦法第20條，裁定如主文。
中    華    民    國    95    年    6    月    20    日
                                臺灣臺北地方法院交通法庭
                                    法  官  趙子榮
上正本證明與原本無異。
如不服本裁定，應於裁定送達後5日內，向本院提出抗告狀。
                                    書記官  陳怡君
中    華    民    國    95    年    6     月    20    日


司法院資訊處製作；財團法人民間司法改革基金會備份。
